臺灣臺中地方法院民事裁定
110年度聲字第199號
聲  請  人  江憶娟  
            江淑如  



共同代理人  楊孟凡律師
相  對  人  江廖金里

代  理  人  陳雅伶  
相  對  人  江坤燦  
共同代理人  陳浩華律師
上列當事人間聲請變更共有物管理事件，本院裁定如下：
    主  文
一、相對人於民國109年9月1日所為「將坐落臺中市○區○○○段0地
    號土地，自民國109年9月1日起至民國114年8月31日止，以
    每月租金新臺幣10,000元出租予第三人洪俊杰」之管理方法
    ，應變更為「相對人不得以每月低於新臺幣200,000元之租
    金將坐落臺中市○區○○○段0地號土地出租予第三人洪俊杰」
    。
二、相對人於民國109年9月1日所為「將坐落臺中市○區○○○段0○0
    地號土地，自民國109年9月1日起至民國114年8月31日止，
    以每月租金新臺幣10,000元出租予第三人洪俊杰」之管理方
    法，應變更為「相對人不得以每月低於新臺幣100,000元之
    租金將坐落臺中市○區○○○段0○0地號土地出租予第三人洪俊
    杰」。
三、聲請人其餘聲請駁回。
四、聲請程序費用由相對人負擔3分之2，餘由聲請人負擔。
    理  由
一、聲請人聲請意旨略以：
  ㈠坐落臺中市○區○○○段0000000000000地號土地（下分稱7地號
    土地、7之1地號土地、10地號土地、10之2地號土地，合稱
    系爭土地）為兩造所共有，應有部分比例如附表所是。相對
    人前於民國108年7月12日，將10地號土地以每月新臺幣（下
    同）20,000元之金額，出租予第三人洪俊杰；於108年8月13
    日，將10之2地號土地以每月15,000元之金額，出租予洪俊
    杰；於109年9月1日，將7、7之1地號土地以每月20,000元之
    金額，出租予洪俊杰。經聲請人探詢鄰近土地租金行情，有
    第三人願意以每月359,769元之金額承租系爭土地，與相對
    人將系爭土地出租予洪俊杰之每月租金總額55,000元間，存
    在304,769元之大幅價差，足見相對人以低於市場行情之金
    額將系爭土地出租洪俊杰，損害聲請人之權益甚鉅，有顯失
    公平之情事。爰依民法第820條第2項規定，聲請變更系爭土
    地之管理方法。
  ㈡並聲明：
　⒈相對人於109年9月1日所為「將7地號土地，自109年9月1日起
    至114年8月31日止，以每月租金10,000元出租予洪俊杰」之
    管理方法，應變更為「相對人不得以每月低於200,000元之
    租金將7地號土地出租予洪俊杰」。
  ⒉相對人於109年9月1日所為「將7之1地號土地，自109年9月1
    日起至114年8月31日止，以每月租金10,000元出租予洪俊杰
    」；於108年7月12日所為「將10地號土地，自108年7月1日
    起至113年6月30日止，以每月租金20,000元出租予洪俊杰」
    ；於108年8月13日所為「將10之2地號土地，自108年8月13
    日起至113年6月30日止，以每月租金15,000元出租予洪俊杰
    」之管理方法，應變更為「相對人不得以每月各低於100,00
    0元之租金將7之1、10、10之2地號土地出租予洪俊杰」。
二、相對人答辯意旨略以：
  ㈠系爭土地原屬荒地，且曾遭臺中市政府環境保護局稽查發現
    有雜草過長、孳生病媒蚊致影響環境衛生之情事。然相對人
    江坤燦現職為小兒科醫師、相對人江廖金里則已年邁，均無
    暇管理荒廢之系爭土地。嗣因洪俊杰向相對人表示願自行出
    資整理系爭土地作為停車場及經營貨櫃市集使用，相對人考
    量系爭土地經常荒廢未經整理，且有上開影響環境衛生之情
    事，始決定將系爭土地出租予洪俊杰，並委由洪俊杰代為整
    理、開發系爭土地。又洪俊杰代相對人整理系爭土地所支出
    之相關費用迄今已高達16,342,217元，該部分費用亦屬系爭
    土地出租對價之一部，是相對人並無故意以低於租金行情之
    價格出租系爭土地予洪俊杰之行為，聲請人忽略洪俊杰管理
    及開發系爭土地迄今所耗費之勞力、金錢成本，要求洪俊杰
    支付更高額之租金，已違背交易常情及誠信原則。
　㈡並聲明：聲請駁回。
三、按共有物之管理，除契約另有約定外，應以共有人過半數及
    其應有部分合計過半數之同意行之。但其應有部分合計逾3
    分之2者，其人數不予計算；依前項規定之管理顯失公平者
    ，不同意之共有人得聲請法院以裁定變更之，民法第820條
    第1、2項定有明文。共有土地之出租，乃典型之利用行為，
    而屬民法第820條第1項規定管理權能之範圍（最高法院100
    年度台上字第1776號判決意旨參照）。又民法第820條第1項
    規定將共有物之管理採多數決，旨在使物盡其用之原則不因
    物之共有而難以實現，必多數決所定管理方法有顯失公平者
    ，始許不同意之共有人聲請法院以裁定變更之，俾免多數決
    之濫用，兼保障全體共有人之權益。故是否有顯失公平之情
    事，應由法院依非訟程序，斟酌一切具體情事，參考社會一
    般觀念為標準，以及共有物之性質、面積、使用狀況等具體
    客觀情事定之。
四、經查：
　㈠下列事項為兩造所不爭執，並有系爭土地登記謄本、土地租
    賃契約、公證書附卷可稽（見本院卷第71至93、249至271頁
    ），堪信為真實：
　⒈系爭土地為兩造所共有，應有部分比例如附表所示。
　⒉江坤燦於103年3月17日與洪俊杰簽訂「土地租賃契約」，約
    定江坤燦將7、7之1地號土地、同段259之13地號土地出租予
    洪俊杰，每月租金20,000元，租賃期間自103年4月1日起至1
    06年3月31日止。
　⒊相對人於106年1月5日與洪俊杰簽訂「土地租賃契約」，約定
    相對人將7、7之1地號土地、同段259之13地號土地出租予洪
    俊杰，每月租金20,000元，租賃期間自106年4月1日起至111
    年3月31日止。
　⒋相對人於109年9月1日與洪俊杰簽訂「土地租賃契約」，約定
    相對人將7、7之1地號土地出租予洪俊杰，各筆土地每月租
    金10,000元，合計20,000元，租賃期間自109年9月1日起至1
    14年8月31日止，並於同日完成公證。
　⒌相對人於108年7月12日與洪俊杰簽訂「土地租賃契約」，約
    定相對人將10地號土地出租予洪俊杰，每月租金20,000元，
    租賃期間自108年7月1日起至113年6月30日止，並於同日完
    成公證。
　⒍相對人於108年8月13日與洪俊杰簽訂「土地租賃契約」，約
    定相對人將10之2地號土地出租予洪俊杰，每月租金15,000
    元，租賃期間自108年8月13日起至113年6月30日止，並於同
    日完成公證。　
　⒎7、7之1、10地號土地現由洪俊杰作為停車場、貨櫃市集營業
    使用，10之2地號土地則由洪俊杰作為停車場營業使用。
　㈡相對人於108年7月12日、108年8月13日分別將10、10之2地號
    土地出租予洪俊杰時，江廖金里於10、10之2地號土地之應
    有部分比例各為2分之1，江坤燦於10、10之2地號土地之潛
    在應有部分比例各為24分之9，有本院106年度重家訴字第8
    號判決附卷可參（見本院卷第43頁）；另相對人於109年9月
    1日，將7、7之1地號土地出租予洪俊杰時，相對人於7、7之
    1地號土地之應有部分比例各如附表所示，業如前述，是依
    前開說明，相對人於108年7月12日、108年8月13日、109年9
    月1日將系爭土地分別出租予洪俊杰時，相對人於系爭土地
    之應有部分比例均已逾3分之2，自形式上觀之，符合民法第
    820條第1項之規定。
　㈢聲請人聲請變更相對人就7、7之1地號土地之管理方式，為有
    理由：
　⒈聲請人主張相對人以顯低於租金行情之價格將7、7之1地號土
    地出租予洪俊杰，顯失公平等語，為相對人所否認。查7、7
    之1、10地號土地現由洪俊杰作為停車場、貨櫃市集營業使
    用，10之2地號土地則由洪俊杰作為停車場營業使用，為兩
    造所不爭執（見本院卷第284頁），且系爭土地鄰近臺中捷
    運文心崇德站、四維國小站，及臺中市北區區公所、臺中市
    中正地政事務所、文昌國小、北屯國小、北屯公園，周遭無
    嫌惡設施，有GOOGLE地圖在卷可參（見本院卷第238頁）。
    經本院函請鴻廣不動產估價師事務所鑑定7、7之1地號土地
    每月租金之合理行情範圍，結果則以：7、7之1地號土地111
    年1月24日時之每月租金合理總價為445,280元（見該所不動
    產估價報告書第4頁）。本院審酌前開估價報告書鑑定時點
    （即111年1月24日）距離相對人將7、7之1地號土地出租予
    洪俊杰之時點（即109年9月1日），僅1年5月，且無其他證
    據證明上開期間7、7之1地號土地之租金行情、使用方式有
    大幅變動，並參酌7、7之1地號土地之坐落位置、繁榮程度
    、經濟用途及洪俊杰使用7、7之1地號土地所能獲利之情形
    等因素，認以前開估價報告書之鑑定結果，作為判斷「相對
    人於109年9月1日將7、7之1地號土地出租予洪俊杰之租金價
    格是否顯失公平」之基礎，應屬適當。
　⒉基此，相對人將7、7之1地號土地以每月各10,000元，合計20
    ,000元之金額出租予洪俊杰，低於7、7之1地號土地之每月
    租金合理總價445,280元甚鉅，而不利於7、7之1地號土地之
    全體共有人利益，足見相對人就7、7之1地號土地之管理方
    法顯失公平，故聲請人依民法第820條第2項規定，聲請變更
    相對人就7、7之1地號土地之管理方法為「相對人不得以每
    月低於200,000元、100,000元之租金將7、7之1地號土地出
    租予洪俊杰」，洵屬有憑。
　⒊相對人固抗辯洪俊杰維護、管理7、7之1地號土地所支出之費
    用亦屬相對人出租7、7之1地號土地予洪俊杰對價之一部，
    故相對人就7、7之1地號土地之管理方法並非顯失公平等語
    。惟查，觀諸相對人所提出之費用單據（見本院卷第127至2
    21頁），其上所記載之單據日期均在相對人於109年9月1日
    將7、7之1地號土地出租予洪俊杰之前，已難認上開費用為
    相對人於109年9月1日將7、7之1地號土地出租予洪俊杰後所
    生之維護、管理費用。另衡諸江坤燦前於103年3月17日即將
    7、7之1地號土地、同段259之13地號土地以每月20,000元之
    金額出租予洪俊杰，並約定租賃期間為103年4月1日至106年
    3月31日，且約定將上開土地供作經營停車場使用，有土地
    租賃契約在卷可參（見本院卷第71頁），堪認江坤燦103年3
    月17日將7、7之1地號土地、同段259之13地號土地出租予洪
    俊杰後，洪俊杰即已將7、7之1地號土地維護至可供經營之
    狀態，是洪俊杰將原先荒廢之7、7之1地號土地維護至可供
    利用狀態所生之維護費用，應已充作江坤燦自103年4月1日
    至106年3月31日出租7、7之1地號土地予洪俊杰對價之一部
    。詎於106年3月31日江坤燦與洪俊杰間之租賃契約期滿後，
    江坤燦非但未請求洪俊杰返還7、7之1地號土地，復與江廖
    金里以相同之租賃條件將7、7之1地號土地、同段259之13地
    號土地繼續出租予洪俊杰，並約定租賃期間為106年4月1日
    至111年3月31日；嗣相對人再於109年9月1日與洪俊杰另訂
    新約，約定相對人以每月各10,000元之金額將7、7之1地號
    土地繼續出租予洪俊杰，並約定租賃期間為109年9月1日至1
    14年8月31日（見本院卷第73至83頁）。基此，洪俊杰整理
    、維護7、7之1地號土地所支出之費用，已充作江坤燦自103
    年4月1日至106年3月31日出租7、7之1地號土地予洪俊杰對
    價之一部，則相對人於109年9月1日再以顯低於租金行情之
    價格將7、7之1地號土地出租予洪俊杰，顯不符7、7之1地號
    土地全體共有人之利益，是相對人上開抗辯，要無可採。
  ㈣聲請人聲請變更相對人就10、10之2地號土地之管理方式，為
    無理由：
　⒈聲請人主張相對人以顯低於租金行情之價格將10、10之2地號
    土地出租予洪俊杰，顯失公平等語，為相對人所否認。查觀
    諸相對人提出之現場照片、臺中市政府環境保護局函文及稽
    查紀錄（見本院卷第117至123頁），可知相對人將10、10之
    2地號土地出租予洪俊杰之前，10、10之2地號土地確仍存在
    雜草過長、孳生病媒蚊致影響環境衛生之情形。又衡諸洪俊
    杰於本院訊問時稱：系爭土地租金之所以較低，係因為系爭
    土地原本低於計畫道路1公尺，且均未整理，復遭第三人占
    用，故相對人請我排除系爭土地上之障礙等語（見本院卷第
    236頁），可知相對人將10、10之2地號土地出租予洪俊杰時
    ，有約定洪俊杰應將10、10之2地號土地整理至可供利用之
    狀態，並將洪俊杰代為支出之整理、維護費用充作相對人出
    租10、10之2地號土地對價之一部。另由相對人所提出如附
    表二所示之單據（見本院卷第171至189、199至203頁）可知
    ，相對人於108年7月12日、108年8月13日分別將10、10之2
    地號土地出租予洪俊杰後，洪俊杰為將原本荒廢之10、10之
    2地號土地整理至適合經營停車場、貨櫃市集之狀態，確有
    支出如附表二所示之維護費用合計4,173,701元，是衡量相
    對人出租10、10之2地號土地之租金數額是否有過低之情事
    時，自應將洪俊杰維護10、10之2地號土地所支出之費用4,1
    73,701元列入計算，方符公平。
　⒉經本院函請鴻廣不動產估價師事務所鑑定10、10之2地號土地
    每月租金之合理行情範圍，結果則以：10、10之2地號土地1
    11年1月24日時之每月租金合理價格為89,486元、29,069元
    （見該所不動產估價報告書第4頁）。本院審酌前開估價報
    告書鑑定時點（即111年1月24日）距離相對人將10、10之2
    地號土地出租予洪俊杰之時點（即108年7月12日、108年8月
    13日），僅2年5月，且無其他證據證明上開期間10、10之2
    地號土地之租金行情、使用方式有大幅變動，並參酌10、10
    之2地號土地之坐落位置、繁榮程度、經濟用途及洪俊杰使
    用10、10之2地號土地所能獲利之情形等因素，認以前開估
    價報告書之鑑定結果，作為判斷「相對人於108年7月12日、
    108年8月13日將10、10之2地號土地分別出租予洪俊杰之租
    金價格是否顯失公平」之基礎，應屬適當。
　⒊基此，10、10之2地號土地之每月租金合理價格為89,486元、
    29,069元，以租約約定之租賃期間5年、4年10月又18日計算
    ，相對人出租10、10之2地號土地予洪俊杰應獲取之合理利
    益分別為5,369,160元（計算式：89,486×60月＝5,369,160元
    ）、1,703,443元（計算式：29,069×［58＋18／30］月＝1,703,4
    43.4元，小數點以下四捨五入），合計7,072,603元（計算
    式：5,369,160＋1,703,443＝7,072,603）。而相對人將10、1
    0之2地號土地分別以每月20,000元、15,000元之金額出租予
    洪俊杰，以租約約定之租金收取期間4年10月、4年9月計算
    ，相對人所得收取之租金總額為1,160,000元（計算式：20,
    000×58月＝1,160,000元）、855,000元（計算式：15,000×57
    月＝855,000元），加計洪俊杰維護10、10之2地號土地所支
    出之費用4,173,701元，合計6,188,701元（計算式：1,160,
    000＋855,000＋4,173,701＝6,188,701），堪認相對人將10、1
    0之2地號土地出租予洪俊杰所得獲得之利益為6,188,701元
    。是本院審酌相對人出租10、10之2地號土地予洪俊杰應獲
    取之合理利益7,072,603元，與相對人將10、10之2地號土地
    出租予洪俊杰所得獲得之利益6,188,701元相較，尚非顯不
    相當；再參諸洪俊杰於本院訊問時稱：系爭土地上現有停車
    場、貨櫃市集，我跟相對人約定，租約到期後，無償將我與
    停車場、貨櫃市集承租人依租約所享有的權利讓與系爭土地
    所有人等語（見本院卷第236頁），足見相對人與洪俊杰就1
    0、10之2地號土地之租賃契約期限屆至後，系爭土地全體共
    有人即兩造均可無償承繼洪俊杰在系爭土地上之經營成果，
    對兩造而言，均可同霑利益，堪認相對人於108年7月12日、
    108年8月13日分別將10、10之2地號土地以每月20,000元、1
    5,000元之金額出租予洪俊杰之管理方法，尚無顯失公平之
    情事，則聲請人依民法第820條第2項規定，聲請變更相對人
    就10、10之2地號土地之管理方法，即屬無憑。　　
五、綜上所述，聲請人依民法第820條第2項規定，聲請將相對人
    於109年9月1日所為「將7地號土地，自109年9月1日起至114
    年8月31日止，以每月租金10,000元出租予洪俊杰」、「將7
    之1地號土地，自109年9月1日起至114年8月31日止，以每月
    租金10,000元出租予洪俊杰」之管理方法變更如主文第1、2
    項所示，為有理由，應予准許；逾此部分之聲請，則無理由
    ，應予駁回。
六、據上論結，本件聲請為一部有理由、一部無理由，依非訟事
    件法第21條第2項，民事訴訟法第95條、第79條、第85條第1
    項前段，裁定如主文。
中　　華　　民　　國　　111 　年　　 4　　月　　15　　日
                  民事第二庭  法  官  鄭百易
正本係照原本作成。
如不服本裁定應於送達後10日內向本院提出抗告狀，並繳納抗告
費新臺幣1,000元。
中　　華　　民　　國　　111 　年　　4 　　月　　15　　日
                                    書記官 唐振鐙
附表一：
 坐落臺中市○區○○○段0地號土地 坐落臺中市○區○○○段00000000000地號土地 共有人姓名 應有部分比例 應有部分比例 江憶娟 200000分之9669 24分之1 江淑如 200000分之10144 24分之1 江坤燦 200000分之80187 24分之10 江廖金里 2分之1 2分之1 
附表二（時間均為民國，幣別／單位均以新臺幣／元計）：
編號 單據日期 單據項目 單據金額 1 108年7月31日 台灣自來水公司各項費款繳費憑證 500 2 108年10月14日 金明興水電工程行請款單 3,500 3 108年10月30日 竣紘工程有限公司工程估價單 1,626,780 4 108年10月30日 竣紘工程有限公司工程估價單 1,414,287 5 108年7月23日 國隆託運行報價單 552,000 6 108年8月7日 台灣自來水公司各項費款繳費憑證 17,730 7 108年8月7日 台灣自來水公司各項費款繳費憑證 142,947 8 108年9月2日 台灣電力公司繳費憑證 3,300 9 108年10月23日 照旺光電股份有限公司銷貨單 11,300 10 109年1月10日 佳鴻水電工程行估價單 192,560 11 109年1月10日 佳鴻水電工程行估價單 95,417 12 109年1月10日 佳鴻水電工程行估價單 113,380 合計   4,173,701